臺灣高等法院臺中分院刑事判決　　　　96年度上訴字第2527號
上　訴　人　臺灣彰化地方法院檢察署檢察官
上　訴　人
即　被　告　丙○○
選任辯護人　周平凡　律師
上列上訴人等因被告毒品危害防制條例等案件，不服臺灣彰化地
方法院95年度重訴字第4號中華民國96年7月31日第一審判決（起
訴案號：臺灣彰化地方法院檢察署95年度偵緝字第33號），提起
上訴，本院判決如下：
    主  文
原判決撤銷。
丙○○販賣第一級毒品，處有期徒刑拾伍年，併科罰金新台幣伍
佰柒拾萬元，罰金如易服勞役，以罰金總額與六個月之日數比例
折算；扣案之第一級毒品海洛因驗餘淨重貳佰捌拾肆點柒貳公克
沒收銷燬之；扣案上開毒品之包裝袋拾壹個（空包裝總重陸點伍
柒公克）、電子磅秤壹台、裝海洛因塑膠罐貳個、夾鏈袋伍包均
沒收。又共同使人受重傷未遂，處有期徒刑陸年。應執行有期徒
刑貳拾年，併科罰金新台幣伍佰柒拾萬元，罰金如易服勞役，以
罰金總額與六個月之日數比例折算；扣案之第一級毒品海洛因驗
餘淨重貳佰捌拾肆點柒貳公克沒收銷燬之；扣案上開毒品之包裝
袋拾壹個（空包裝總重陸點伍柒公克）、電子磅秤壹台、裝海洛
因塑膠罐貳個、夾鏈袋伍包均沒收。
    事  實
一、丙○○綽號「淇丸」、「少年董」，明知海洛因係毒品危害
    防制條例第二條第二項第一款所列之第一級毒品，依法不得
    販賣，竟基於販賣第一級毒品海洛因以營利之犯意，於民國
    94年11月22日某時許，在台中市○○路與中彰快速道路下方
    交岔路口，向姓名年籍不詳之成年男子購得第一級毒品海洛
    因後，在其位於台中市市○路604巷8號住處，將該意圖營利
    而販入之海洛因以其所有之電子磅秤秤重後，再以其所有之
    夾鍊袋分裝成毛重51公克1包、 毛重38公克6包、毛重3.8公
    克3包、毛重1.9公克1包之包裝， 共計11包（共計毛重292.
    3公克）， 分別裝入其所有之塑膠罐二罐內以為掩飾，再藏
    放在其住處廚房冰箱內，伺機將之出售牟利。嗣於94年12月
    1日10時30分許， 在其上址住處為警查獲，扣得上開分裝完
    成之海洛因11包（驗餘淨重284.72公克、空包裝總重6.57公
    克）及丙○○所有供犯罪所用電子磅秤1台、大小夾鏈袋5包
    及塑膠罐2個等物。
二、張啟訓（另案經本院以95年度上訴字第2016號判決判處有期
    徒刑6年）為籌措94 年南投縣議員選舉資金，亟欲向丙○○
    尋求奧援借款300萬元。 適丙○○朋友綽號「蜘蛛」、「坤
    章」毆打戊○○之妻兄即綽號「肉財」之男子，戊○○放話
    要為「肉財」討回公道，丙○○乃委由張啟訓及郭平輝（由
    檢察官另行偵辦）出面協調解決。張啟訓為順利向丙○○取
    得借款，遂應允之，並即命劉宗琪與戊○○聯繫談判如何處
    理上述糾紛，後因故雙方談判破裂。張啟訓、郭平輝及丙○
    ○等人遂對戊○○心生不滿，於94年10月3日凌晨0時許，與
    劉宗琪、綽號「蜘蛛」之人在台中市北屯區○○○路「金雅
    都」酒店105 包廂內，基於重傷害之犯意聯絡，要將戊○○
    打成殘廢以資洩憤。張啟訓即與劉宗琪、蔡敬堯、林豐任（
    另案經本院以95年度上訴字第2016號判決分別判處有期徒刑
    5年6月、4年、5年）、余昭榕（另案由檢察官通緝中）、王
    崧百（業經臺灣彰化地方法院95年度訴字第2129號判決判處
    有期徒刑2年） 等共同萌生以非法方法剝奪戊○○之行動自
    由及重傷害之犯意聯絡，謀意既定，即由劉宗琪於94年10月
    7 日23時38分許與不知情之何峻勳聯繫後，著由林豐任前往
    何峻勳所經營位於台中市○區○○路3之1號1 樓之「得興汽
    車租賃公司」，以不知情之張敬隆名義租得車號6466-HP 號
    三菱牌白色休旅車一部（下稱白色休旅車），林豐任另提供
    其所有車牌號碼3328-LR 號三菱牌黑色自小客車（下稱黑色
    轎車），與上開租得之休旅車作為犯案之交通工具。惟林豐
    任為避免渠作案時身分曝光，乃獨自萌生行使偽造私文書之
    犯意，冒用張敬隆名義租得白色休旅車，又為避免作案時遭
    警查緝，乃獨自基於偽造特種文書車牌之犯意，將其購買印
    有車牌號碼之貼紙，黏貼在壓克力板上，以此偽造車牌二面
    ，懸掛在上開租來之白色休旅車上而行使之。隨後由劉宗琪
    駕駛該部白色休旅車，搭載蔡敬堯、林豐任、余昭榕等人，
    而王崧百則駕駛林豐任所有之黑色轎車，並隨後得悉戊○○
    與友人在臺中市○○○○路「金錢豹酒店」飲酒，劉宗琪等
    人即共同前往臺中市○○○○路「金錢豹酒店」外道路之南
    北向車道守候，其間劉宗琪撥打張啟訓隨身小弟張家欣所持
    用之0000000000號行動電話，向張啟訓報告「人找到了」，
    張啟訓則交代「要弄給他好」意即使戊○○殘廢等語。待戊
    ○○駕車駛離該酒店，王崧百所駕該車即尾隨在後，一路跟
    蹤至戊○○所經營位於臺中市○○路之「 粉紅角落PUB」，
    並以其所有之0000000000號行動電話聯絡劉宗琪之00000000
    00號行動電話要劉宗琪駕車至上開地點會合。嗣戊○○將車
    停放在該店前轉角處，劉宗琪即將車輛停放於戊○○車後，
    王崧百亦將車停在該店前，林豐任、余昭榕等即頭戴黑色頭
    套，分持鋁棒及類似手槍之不明物品（均未扣案）趨前壓制
    住戊○○，並以黑色頭套及安全帽套住戊○○頭部，向其恫
    稱：「不要亂動，不然要開了，將你打死」等語，隨即將戊
    ○○拖上三菱牌白色休旅車，使趴在車內中排腳踏板上，再
    由其中數人以鋁棒抵住及以腳踩住戊○○身體，以防免其反
    抗及脫逃，而以此非法方法剝奪戊○○之行動自由。劉宗琪
    等人即駕駛上開車輛，沿中投公路開往彰化，王崧百則駕車
    隨行在後，其間於94年10月8日凌晨1時42分，劉宗琪撥打電
    話給張啟訓，由電話背景對話聲音，張啟訓已然得知劉宗琪
    等已挾持戊○○，又於同日凌晨1時44分許， 丙○○打電話
    給張啟訓，欲知張啟訓處理情形，並經張啟訓、郭平輝告知
    「不用和他說了，要怎樣都沒要緊」、「沒那個時間跟他那
    個」等語，丙○○則回稱：「好好，我知」等語。劉宗琪等
    駕車至彰化縣芬園鄉社口村利民橋時，劉宗琪改搭王崧百所
    駕駛之黑色轎車先行離去，餘則交由林豐任、蔡敬堯、余昭
    榕及其他不詳姓名成年男子續行將戊○○載至彰化縣芬園鄉
    ○○街○段67 巷口防汛道路內，將戊○○拖下車，在防汛道
    路上，由林豐任、余昭榕等人以自備之鋁棒及現場撿拾之石
    塊，重擊戊○○四肢及身體多處，過程中有人提及「這樣打
    打不斷，換我來」等語，終致戊○○受有右側脛骨粉碎性骨
    折、左側腓骨踝骨骨折、左手第三、四、五掌骨骨折，及第
    三指骨骨折、左側橈尺骨開放性骨折及右側橈尺骨骨折、多
    處撕裂傷及擦傷之傷害，其間由蔡敬堯換開白色休旅車迴車
    隨伺等候，待林豐任等毆畢，合力將戊○○抬上車駛離，載
    至彰化縣芬園鄉○○村○○街○段67 巷口防汛道路外，放置
    在電線桿旁之路面上，解除戊○○頭套使呈橫躺狀態，渠等
    方駕車駛離現場，林豐任等途經彰化縣芬園鄉社口村利民橋
    上，即將供犯罪所用之頭套、車牌、石頭等物丟棄入橋下河
    中，鋁棒等其餘物品則由林豐任帶回藏匿。 後於同日凌晨2
    時45分許，張啟訓甫自郭平輝處離開，旋撥打電話給丙○○
    ，丙○○亟思了解張啟訓處理情形，即相約明日即天亮後見
    面再談；其後張啟訓並於94 年11月2日順利自丙○○處借得
    款項297萬3千元（實際取得267萬3千元）。而戊○○在身受
    重傷之情形下，被駕車路過之李松鑫發現而報警送往財團法
    人彰化基督教醫院治療，嗣經數月之治療及復健後，戊○○
    四肢受傷處雖未完全癒合，幸未達到功能喪失之程度。
三、案經彰化縣警察局移送台灣彰化地方法院檢察署檢察官偵查
    起訴。
    理  由
壹、案件之管轄：
    按案件由犯罪地或被告之住所、居所或所在地之法院管轄，
    刑事訴訟法第5條第1項定有明文。又按一人犯數罪，為相牽
    連之案件。數同級法院管轄之案件相牽連者，得合併由其中
    一法院管轄，刑事訴訟法第7條第1款、第6條第1項定有明文
    。查，檢察官以被告丙○○涉犯數罪提起公訴，被告之住居
    所雖係在台中市，意圖營利而販入海洛因及藏放海洛因之地
    點亦在台中市，惟被告所犯販賣第一級毒品罪（檢察官係起
    訴被告涉犯意圖販賣而持有第一級毒品罪嫌）與重傷未遂罪
    （檢察官係起訴被告涉犯殺人未遂罪嫌）間係相牽連案件，
    而重傷未遂罪之犯罪地為彰化縣芬園鄉，是依上開法條之規
    定，原審就被告意圖販賣而持有海洛因罪嫌（本院認係販賣
    第一級毒品罪）亦有管轄權，合先敘明。
貳、證據能力之認定：
（一）按被告以外之人於審判外之言詞或書面陳述，除法律有規
      定者外，不得作為證據。被告以外之人於偵查中向檢察官
      所為之陳述，除顯有不可信之情況者外，得為證據。刑事
      訴訟法第159條第1項、第159條之1第2項分別定有明文。
      證人徐芳燕、戊○○、李松鑫、林豐任、蔡敬堯、張啟訓
      、劉宗琪等人於偵查中向檢察官所為證述，雖係被告以外
      之人於審判外之言詞陳述，為傳聞證據，然其等於偵查中
      向檢察官所為證述，均經具結，且本院審酌該等言詞陳述
      均係出於證人自由意識下所為之陳述，其等於偵查中之證
      詞，亦無顯有不可信之情況，依刑事訴訟法第159條之1第
      2 項規定，均得採為認定本件犯罪事實所憑之證據，合先
      敘明。
（二）次按被告以外之人於檢察事務官、司法警察官或司法警察
      調查中所為之陳述，與審判中不符時，其先前之陳述具有
      較可信之特別情況，且為證明犯罪事實存否所必要者，得
      為證據，刑事訴訟法第159條之2定有明文。其所謂「具有
      較可信之特別情況」（即學理上所稱之「特信性」），係
      指其陳述係在特別可信為真實之情況下所為者而言。例如
      被告以外之人出於自然之發言、臨終前之陳述，或違反自
      己利益之陳述等特別情形均屬之。蓋被告以外之人在類此
      特別情況下所為之陳述，就通常而言，其虛偽之可能性偏
      低，可信之程度較高，若該項陳述為證明犯罪事實存否所
      必要，依上規定，自得構成傳聞法則之例外，而承認其證
      據能力。（最高法院刑事判決94年度台上字第5490號判決
      意旨參照）。本件證人徐芳燕，經原審傳喚到庭作證，其
      審判中陳述與之前於司法警察調查中所為之陳述不符，經
      核上開證人供述之內容，確為關涉被告是否有販賣海洛因
      之犯行所不可或缺之證據，是上開證人於司法警察前之供
      述已符合前開必要性之要件，而其於警詢之供述是否得例
      外地作為證據使用，其關鍵乃在於是否具有較可信之特別
      情況，而應依據陳述人於警詢為陳述時之「外部情況」，
      亦即綜合陳述人之觀察、記憶、表達是否正確，及有無虛
      偽陳述之動機加以判斷，故應就調查筆錄製作之原因、過
      程及其功能等加以觀察其信用性，據以判斷該傳聞證據是
      否有特別可信之情況而例外具有證據能力。經查，證人經
      原審辯護人詰問以： 「你第1次警詢筆錄說不知道袋子、
      磅秤何用，要問你先生，為何與你先生講的不一？」證人
      徐芳燕於原審審理時證稱，警詢時伊緊張、害怕，不知道
      什麼情形，所以說要問被告為什麼有警察要搜索等語，然
      證人徐芳燕於第 1 次警詢時所證稱，不知道袋子、磅秤
      何用，要問伊先生，應係指夾鏈袋、電子磅秤之用途要問
      被告，並非指為何警察要來搜索。且即便就夾鏈袋、電子
      磅秤等與犯罪直接相關之事項，證人徐芳燕於警詢時因緊
      張害怕而講錯，然應無可能將自己住何處等與犯罪無關之
      事項都講錯，足見證人徐芳燕於警詢時所證稱之情節始為
      實情，其因警方於94 年12月1日實施搜索，在猝不及防之
      情形下所證述之情節，應較為可信，至其於偵查中、原審
      審理時所證述之內容，已於事後與被告勾串證詞，而互相
      符合，不足採信。綜合各情，證人徐芳燕於警詢之陳述，
      係有特別可信之情況，而具有證據能力。
（三）戊○○、何峻勳、李松鑫、劉宗琪於警詢之陳述，未經當
      事人、辯護人於本院言詞辯論終結前聲明異議，視為同意
      作為證據，且渠等陳述並無不當取供情形，本院認以渠等
      於警詢陳述作為證據應屬適當，依刑事訴訟法第一百五十
      九條之五規定，得為證據，具有證據能力。
參、實體部分：
一、被告販賣第一級毒品部分：
    訊據上訴人即被告丙○○固坦承持有上開為警查扣之海洛因
    之事實，惟否認有販賣第一級毒品之犯行，辯稱：係朋友欠
    伊錢，該人要他朋友處理，因該朋友沒有錢，就將毒品質押
    在伊處，扣案之電子磅秤及夾鏈袋係伊太太要裝藥給小孩用
    的云云。惟查：
（一）被告先於94 年12月1日警詢時供稱：「因我朋友欠我錢
      ，他沒有房子也沒有車子，所以才拿海洛因來託我保管」
      、「我只（知）道那位朋友姓龔，綽號阿堯，我只知道他
      是彰化人，其他的我都不知道」、「他是欠我賭債，約80
      幾萬，約積欠3、4個月了」（彰警刑字第0000000000號警
      卷第2頁反面）。 次於偵查中供稱：「（查扣海洛因11
      包〈毛重292.3公克〉何人所有，做何使用？） 是我拿回
      家放的，是我一個朋友欠我錢，質押在我那裡，他說15天
      後，會拿錢來贖回毒品，我朋友綽號『阿堯』，姓龔，住
      彰化市○○路附近，約40幾歲人，我跟他是賭博認識的朋
      友，因為他之前就有欠我錢，又加上他有欠其他人的錢，
      其他人有向他討，所以他又向我借40幾萬元，總共欠我80
      幾萬元」、「（毒品何時交付給你質押？）在8、9天前，
      約在94年11月22日左右，在台中市○○路及中彰快速道路
      下方的橋下」、「因為我與他（即阿堯）都沒有在碰毒品
      ，不知如何處理毒品，且毒品是他向他的朋友借來供我質
      押之用，我知道那是毒品」、「找到（阿堯）之後叫他還
      錢，他身上沒有這麼多錢，他才聯絡他的朋友來當面談，
      之後答應拿毒品來質押」（選偵卷第10、14頁）。又於
      95年1月5日偵查中供稱：「（你今天下午在何處為警查獲
      ？）在高速公路上，因為我要去台南找欠我錢的人，他叫
      甲○○，他住台南市○○區○○街250巷25號 ，他欠我80
      幾萬元」、「（ 之前在住處查獲之毒品200多公克何來？
      ）是綽號叫阿堯的男子，約30幾歲，他欠我錢，拿毒品寄
      放在我處，與我約好15天後拿錢來換回毒品」、「（在何
      時地拿毒品給你？）在查獲9 天前，於台中市○○路與中
      彰快速道下方交叉路口」、「（綽號阿堯男子如何聯絡？
      ）他沒有留電話給我，他只有留他朋友的電話，但我也忘
      記他朋友的電話」、「（為何你願意他拿毒品來抵押欠款
      ？）因他欠我錢超過一年半，我都找不到他，後來透過朋
      友知道他的車子放在一棟大樓樓下，我就自己去車子旁邊
      等他，後來他出現後說沒錢還，他說要找朋友幫忙借錢給
      他還我，後來他的朋友綽號阿義有來，他跟我說要延期，
      我說欠錢已經太久了，且之前已經有寬限過，不可能再延
      ，後來阿義說他有海洛因，他說價值超過欠我的錢，先寄
      放在我這裡，15天內阿堯會拿錢來還我，我再把毒品還給
      阿堯，阿義就出去拿毒品給我」、「我所稱阿堯男子就是
      甲○○」等語（偵緝字第33號卷第20、21頁）。再於原
      審審理時供稱：「（毒品係）甲○○的朋友叫阿堯拿給我
      的，因為阿堯欠我錢，無法還債，之後他們商議後，將此
      毒品先放在我這，作為擔保，讓阿堯先去籌錢」等語（原
      審卷(三)第83頁反面）。則被告首稱毒品來源為阿堯男子姓
      龔，為彰化人，其餘皆不知；次則稱阿堯係住彰化市○○
      路附近，係因阿堯賭博欠伊錢40幾萬，且向伊借款40幾萬
      ，阿堯並未碰毒品，扣案毒品是阿堯之朋友的等語；又於
      通緝到案時供稱要去台南找甲○○的路上為警查獲，甲○
      ○住台南市○○區○○街250巷25號， 其所稱阿堯之男子
      即為甲○○等語；再於原審審理時稱毒品是甲○○的朋友
      阿義拿給伊的等語。被告供述前後不一，寄放毒品之人是
      甲○○、阿堯抑或阿義，被告之供述竟有三種版本，矛盾
      百出，如確實有人寄放毒品，被告為求減輕自身刑責，必
      當據實供出何人寄放，惟事實不然，足見其所供述毒品來
      源係他人寄放一情，實有可疑。
（二）再者證人甲○○於原審95 年6月28日審理時到庭證稱：丙
      ○○向伊要賭債，伊說沒錢，後來伊約朋友阿益出來時才
      想到拿毒品作擔保，伊跟阿益約在西屯路跟中彰快速道路
      ，丙○○開車載伊從南屯路到中彰快速路，阿益跟伊說沒
      有錢，伊想伊那邊有毒品海洛因，買90幾萬元，就叫阿益
      去旁邊講話，說伊車上有東西，叫阿益去拿，伊告訴阿益
      伊之車輛停在鐵板燒對面」等語（原審卷(二)第24至27頁）
      。然證人甲○○上開所證與被告於95年1月5日偵查所供：
      「透過朋友知道他（指阿堯）的車子放在一棟大樓樓下，
      我就自己去車子旁邊等他，後來他出現後說沒錢還，他說
      要找朋友幫忙借錢給他還我，後來他的朋友阿義有來，他
      跟我說要延期，我說欠錢已經太久了，且之前已經有寬限
      過，不可能再延，後來阿義說他有海洛因˙˙˙」等語（
      偵緝字第33號20頁）亦相互矛盾；毒品係甲○○或阿義（
      阿益）所有，兩人所述竟差異若此，足見證人甲○○並非
      交付毒品予被告之人。又甲○○從未姓龔，業據其證述在
      卷（原審卷(二)第30頁反面），則被告所稱姓龔之阿堯當非
      甲○○，亦可認定。況證人甲○○有施用毒品前科，亦有
      其台灣高等法院被告前案紀錄表在卷可參，豈有「沒有在
      碰毒品、不知如何處理毒品」之理！再者，證人甲○○證
      稱伊因賭博欠被告80幾萬，除賭債外並未與被告有其他債
      務一情（原審卷(二)第24頁反面、29頁反面），亦與被告所
      陳之情不一。證人甲○○於95 年6月28日原審審理時又證
      稱：最近二、三年沒有工作，靠以前工作賺的錢，還有以
      前賭博賺的錢，還有20幾萬元，除毒品外，還有販賣帳戶
      之前科，賣二、三個帳戶，一個賣二、三千元，賣帳戶之
      原因係缺錢，（為何你有存錢還要賣帳戶？）我沒有錢才
      賣的等語（原審卷(二)第29、30頁）。則依證人甲○○所稱
      ，伊並無工作，係靠以前賭博贏來的錢生活，還因缺錢而
      販賣帳戶，依經驗法則來判斷，此等之人並無可能賭博贏
      得90幾萬元並以賭金購買價值約100 多萬元毒品之理！此
      外證人甲○○於原審並未能提供其他證據資料，使法院據
      以認定其確有因賭博而贏得90萬元，即便連賭場、共同賭
      博之人皆無法說明（原審卷(二)第29頁反面），益見上開因
      賭博贏錢、以該筆金錢購買毒品云云，均係虛偽不實之言
      。另證人甲○○證稱其購買之海洛因共11包，7 兩多，94
      年9 月的時候買來自己吸食。已吸食很多次，約十幾次，
      這些毒品依其施用之速度，約可供其施用4、5個月等語（
      原審卷(二)第26頁反面、28頁、29頁正面）。惟扣案之海洛
      因經送鑑定結果， 驗餘合計淨重284.72公克，純度76.52
      ％，純質淨重217.87公克，有法務部調查局鑑定通知書一
      份在卷可憑（原審卷(一)第29頁）。而依相關文獻-Clarke'
      s Isolation and Identification of Drugs Second Edi
      tion乙書記載， 海洛因一般劑量為5-10毫克，用法為每4
      小時1劑次（每日6劑次），一般人每日最高海洛因用量約
      60毫克，有法務部調查局九十三年十一月函文一份可參。
      證人甲○○縱每天施用海洛因， 上開海洛因亦無可能在4
      、5個月可施用完畢 。證人甲○○施用毒品已有相當時間
      ，業據其證述在卷，焉有可能不知其所購買之海洛因可施
      用多久？況其若係單純施用，當無購入如此鉅量及高純度
      之海洛因之理！其上開與事實差距甚大之證述，足資佐證
      其根本未見過扣案之淨重284餘公克海洛因 。再，被告於
      94 年12月1日警詢時供稱：阿堯積欠賭債約3、4個月等語
      （警卷第2頁反面），則阿堯應係94年8月左右欠下該筆債
      務；被告嗣於95年1月5日偵查時改稱阿堯欠債超過一年半
      （偵緝字第33號卷第21頁），依此推算係於93 年6月前欠
      該筆賭債。被告於1 個月內供詞反覆，若甲○○確實積欠
      被告賭債，被告豈可能連欠債之時間均記憶不清，所述均
      無可採信。證人甲○○於95 年6月28日審理時證稱93年夏
      天的時候在世家車行欠被告賭債80幾萬等語，時間上雖較
      接近被告於偵查中所述，然其所稱積欠被告賭債80幾萬元
      ，則與被告所供80幾萬元是甲○○之前賭博所欠加上借款
      40幾萬元之說詞不合，自難以遽採其說詞而為被告有利之
      認定。證人甲○○於本院96 年12月6日審理時又稱：其在
      別處也有賭博，也會簽六合彩、職棒，所以雖然沒有工作
      ，但有錢買毒品，其所積欠被告之八十萬元，有借款、也
      有賭博輸錢部分，扣案之海洛因是伊所有，是在九十四年
      九月間向姓名不詳之小陳購買，價格約105 萬元，購買的
      錢是賭麻將與簽六合彩贏的，伊會買那麼多是因為一次買
      那麼多比較便宜，「阿益」姓龔，伊有跟被告說阿益姓龔
      ，伊將毒品放在被告那裡，是因為伊欠被告錢，放在被告
      那裡，15天過後會來拿云云。然查，依證人甲○○於本院
      審理時所述：「（你怎麼知道扣案的毒品有百分之八、九
      十的純度？）我曾經有向他（小陳）買過很多次，從九十
      一年開始二、三年間約購買過二、三十次，每次購買的價
      格二萬多元，量大約有五、六錢，可吸食一、二個星期」
      。據此，以甲○○所述「五錢、三萬元」此一單價最貴之
      標準換算284.72公克海洛因之價格僅為456000元：「計算
      式：(甲)1錢＝3.75公克，284.72公克3.75公克≒76 （錢
      ）。(乙)（76錢5錢）30000元＝456000元」。則以相同
      純度、重量之海洛因，證人甲○○每次購買5錢，僅需3萬
      元，然一次購買284.72公克（約76錢），依其於本院證述
      卻花費105 萬元，而東西數量越多越便宜，此為一般常識
      ，則相同純度海洛因，豈有數量越多價格反而越貴之理？
      甲○○所稱扣案海洛因係其向綽號小陳之人所購買，即有
      可疑，而難以採信。此外，所稱欠被告八十萬元，係包括
      借款與賭債，亦與其之前所述不合；另所稱小陳之人，其
      亦未能提供年籍資料以供查證，又所稱賭博贏錢及向被告
      借款之事，同未能提出欠債字據為憑；況其又稱積欠丙○
      ○八十幾萬元，於九十三年七、八月份有還一次四十幾萬
      元，九十四年十一月之後沒有還過錢，則甲○○豈非僅欠
      被告四十萬元左右。凡此均在在顯示證人甲○○前後所述
      無一真實，其前後所述均屬虛偽不實之證言，又因說謊次
      數過多，致對於甚多情節有所遺忘，而為紊亂不一之證詞
      ，所述俱無可採。
（三）被告辯稱扣案之夾鏈袋係伊太太包東西用的，電子磅秤係
      伊小孩吃中藥用來秤重量用的。然證人徐芳燕於94年12月
      1日警詢時證稱：「 家裡查扣的現金428萬8千元是我的，
      其他1百多萬現金、 毒品及夾鏈袋以及電子磅秤都是我先
      生（丙○○）的」、「（查獲之毒品夾鏈袋及電子磅秤妳
      先生是拿來作何用途？）我不知道，要問我先生」等語（
      警卷第11頁）；又於同日警詢時證稱：「我目前設籍在台
      中縣太平市○○路832巷26號， 與兩個小孩也都住在這裡
      ，而我先生目前所住的台中市市○路604巷8號我每天都會
      來回幾次，去幫忙打掃清潔，事實上我沒有住在台中市市
      ○路住處」等語（警卷第13頁反面），更足佐證台中市市
      ○路604巷8號之物品與被告有密切關係，證人徐芳燕前開
      證述夾鏈袋、電子磅秤係被告所有之語應與事實相符，足
      堪採信。證人徐芳燕於94年12月13日偵查中翻稱：查獲之
      夾鏈袋是伊的，因伊女兒每年萬聖節都會分裝糖果20至30
      顆，是學校通知要這樣做；夾鏈袋有大小之分，因為糖果
      也有大小之分；查獲之電子磅秤是伊的，為了量中藥用的
      ，因為伊的小孩有氣喘的毛病，伊要秤中藥給他們吃，已
      經一年多沒有吃了，已經一年多沒用了，忘記一次要使用
      多少的量」云云（選偵卷第36頁）； 於95年6月28日原審
      審理時再證稱：扣案之夾鏈袋要裝小孩上學萬聖節節日分
      送糖果給小孩，平常裝鈕扣髮飾棉線，大的可以收納衣服
      」云云（原審卷(二)第36頁正面）。則證人徐芳燕對於夾鏈
      袋之用途前後證述不一，一稱要分裝大小不同之糖果，又
      稱可以裝鈕扣、髮飾、棉線、衣服。且查扣案之夾鏈袋數
      量極多：35mm40mm的小型夾鏈袋4包（ 即00號袋），
      60mm87mm之中型夾鏈袋1包（即2號袋），85mm12
      0mm之大型夾鏈袋2包（即4號袋），140mm20 8mm之夾
      鏈袋1包（即7號袋）， 有法務部調查局96年5月28日調科
      壹字第09600215250 號鑑定書暨函附照片在卷可憑（原審
      卷(三)第55至63頁），則分裝孩子萬聖節糖果焉有可能以數
      量最多之35mm40mm小型夾鏈袋分裝之？況扣案夾鏈袋最
      大不過140mm208mm，以此種大小之夾鏈袋裝衣服，殊難
      想像。 再扣案之電子磅秤於94年12月1日查扣時仍有電力
      ，亦有被告94年12月1日警詢筆錄在卷可憑， 依證人徐芳
      燕所述，扣案之電子磅秤係一年多前所使用，亦無可能仍
      有電力。綜上，證人徐芳燕所證稱夾鏈袋及電子磅秤之用
      途，皆與事實不符，無可採信。被告於原審提出蔡順輝中
      醫診所於95年2月12日所開立診斷書影本2紙（原審卷(一)第
      78、79頁），以證明其子女林品竹、林詰凱因氣喘（診斷
      證明書記載為過敏性鼻炎）分別於91年6月3日起至95 年2
      月12日止、91年6月5日起至95年2月12日止， 在該中醫診
      所持續就診，並長期服用蟲草粉光合劑改善體質，惟此與
      證人徐芳燕前稱使用電子磅秤目的係要秤中藥給他們吃，
      「已經一年沒有吃了」等情不符。是被告上開所提之診斷
      證明書自亦不足為其有利之認定。
（四）扣案之電子磅秤一台，經送法務部調查局鑑驗結果，發現
      有海洛因成分殘留， 此有法務部調查局96年5月28日調科
      壹字第09600215250號鑑定書（原審卷(三) 第55頁）在卷可
      憑。被告及其選任辯護人雖辯稱因查獲員警將海洛因倒出
      夾鏈袋直接使用扣案電子磅秤秤重，故該電子磅秤上有海
      洛因成分殘留云云。然經傳喚證人己○○警員到庭證稱：
      「當時證物部分是由我負責封緘包裝的，秤重我們是用隊
      部的電子磅秤來秤，因為我們隊部備有三台電子磅秤及壹
      台天平磅秤可供海洛因的秤重」、「（你有沒有使用扣案
      的犯罪嫌疑人所持有的電子磅秤來秤扣案的海洛因？）沒
      有」等語明確。況查，彰化縣警察局扣押物品目錄表上所
      記載扣案海洛因11包，均係記載毛重，亦即包含包裝袋之
      重量，此有該扣押物品目錄表在卷可參，被告上開辯解，
      顯然無據。且被告所辯之秤量海洛因方式將逸失海洛因粉
      末，而海洛因係列管第一級毒品，員警自無可能甘冒風險
      以被告所辯方式秤量，且員警之職責亦不在於秤出海洛因
      淨重，此在毒品鑑定程序上另有法務部調查局可以其專業
      鑑定毒品種類、純度及以精密儀器測量淨重，僅有販賣毒
      品者因斤斤計較於所販毒品之數量，始有可能將海洛因倒
      出夾鏈袋直接以電子磅秤秤重。證人丁○○○○於本院審
      理時雖稱：本案在秤重過程中，有無同事使用扣案之磅秤
      來秤重，這點其無法排除云云（本院卷第80頁反面）。然
      證人丁○○○○並非負責秤量海洛因毛重之員警，業據其
      證述在卷，且被告亦稱秤重者為證人己○○警員，證人莊
      永明復稱：依照警方辦理毒品案件之規定，沒有規定可以
      使用犯罪嫌疑人被查扣的磅秤來秤重，其上述所稱本案有
      可能會使用犯罪嫌疑人扣案的磅秤來秤重，純係個人猜測
      ，伊沒有看到，伊個人在警局辦理相關毒品案件的過程中
      沒有使用過犯罪嫌疑人扣案的磅秤來秤重，也沒有看過其
      他同事使用過犯罪嫌疑人扣案的磅秤來秤重等語，足見證
      人莊永明所述「本案在秤重過程中，有無同事使用扣案之
      磅秤來秤重，這點其無法排除」，純屬無稽而為猜測之言
      ，不足採信明甚。被告辯稱親眼目睹執行員警為究明扣案
      海洛因之重量，而將夾鏈袋之海洛因拆開後倒於電子磅秤
      云云，顯無可採。選任辯護人於本院另聲請將扣案海洛因
      之包裝袋與塑膠罐送調查局鑑定夾鏈袋之外部、塑膠罐之
      內部是否有海洛因成分殘留，以證明員警以扣案之電子磅
      秤秤重致有海洛因成分殘留一節，依上說明，亦核無必要
      。
（五）本案扣有海洛因11包，經送法務部調查局鑑定結果，驗餘
      合計淨重284.72公克、空包裝重6.57公克，純度76.52 ％
      ，純質淨重217.87公克，有法務部調查局95 年2月27日調
      科壹字第000000000 號鑑定通知書一份在卷可參（原審卷
      (一)第29頁），並有海洛因11包扣押可證。而扣案之電子磅
      秤一台，經送法務部調查局鑑驗結果，發現有海洛因成分
      殘留，亦適足以證明被告所有之電子磅秤係供其秤量海洛
      因以分裝之用。又本案之海洛因於扣案時分裝為11包，經
      警初步秤重：毛重38公克者有6包，毛重51公克者有1包，
      毛重3.8公克者有3包，毛重1.9公克者有1包，亦有彰化縣
      警察局扣押物品目錄表（警卷第22、23頁）在卷可憑。而
      本件扣得之夾鏈袋五包，其實際尺寸已敘述如前；另原審
      亦同時請法務部調查局就扣案11包海洛因之包裝袋與前述
      五包夾鏈袋比對其材質、形式是否相同。經該局鑑定結果
      ：「三、重新拆封檢視人工鑑別編號000000000 號毒品案
      ，該案計11包粉末，袋上編號1-11（見附圖十一至十四）
      ，編號1-6夾鏈袋規格相同，取編號1夾鏈袋測量大小約60
      mm87mm，編號7夾鏈袋大小約85mm120mm，編號8-11夾
      鏈袋規格相同， 取編號9夾鏈袋測量大小約35mm41mm。
      四、經紅外線光譜儀分析法檢驗 ，『編號1夾鏈袋』材質
      與『2號』夾鏈袋相同 ，『編號7夾鏈袋』材質與『4號』
      夾鏈袋相同 ，『編號9夾鏈袋』材質與『00號』夾鏈袋相
      同。五、綜上結果研判，『編號1-6夾鏈袋」應係『2號」
      夾鏈袋，『編號7夾鏈袋』應係『4號』夾鏈袋，『編號8-
      11夾鏈袋」應係『00號」夾鏈袋。」有法務部調查局96年
      5月28日調科壹字第09600215250號鑑定書在卷可憑，足證
      扣案之11包海洛因均係被告所分裝。此外，復有查獲照片
      多張在卷可參。又被告與其妻徐芳燕均未有吸食毒品海洛
      因之習慣，此業據被告於警詢、原審羈押訊問時（警卷第
      2頁反面、聲羈卷第4頁反面）、證人徐芳燕於警詢時（警
      卷第11頁反面）分別供、證明確；並有被告經採尿鑑驗結
      果，未檢出丙○○尿液有嗎啡反應之彰化縣衛生局煙毒尿
      液檢驗成績書一份在卷可稽（偵緝33號卷第32頁）。可認
      被告分裝海洛因當非供己或其妻吸食之用，則被告當無任
      意加以分裝之理，況持有如此鉅量之海洛因，除有保存不
      便之因素外，更有被查獲之高度風險，益證被告係因營利
      之目的而販入海洛因，至為明確。
（六）復按，近年來毒品之濫用，危害國民健康與社會安定日益
      嚴重，治安機關對於販賣或施用毒品之犯罪行為，無不嚴
      加查緝，各傳播媒體對於政府大力掃毒之決心亦再三報導
      ，已使毒品不易取得且物稀價昂，苟被告於買賣之過程中
      無利可圖，縱屬至愚，亦無甘冒被取締移送法辦判處重刑
      之危險而平白從事海洛因買賣之理，是其販入之價格必較
      其出售之價格為低，而有從中賺取買賣價差牟利之意圖及
      事實，應屬合理認定；又販賣毒品海洛因係違法行為，非
      可公然為之，而海洛因亦無公定價格，係可任意分裝增減
      分量，且每次買賣之價格、數量，亦隨時依雙方之關係深
      淺、資力、需求量、對行情之認知、來源是否充裕、查緝
      是否嚴緊、購買者被查獲時供述購買對象之可能風險之評
      估等因素，而異其標準，機動調整，非可一概論之。從而
      販賣之利得，除非經被告坦承犯行或價格、數量俱臻明確
      外，實難察得其交易實情，然販賣者從價差或量差中牟利
      ，方式雖異，惟其販賣行為在意圖營利則屬同一。從而，
      舉凡有償交易，除足以反證其確係另基於某種非圖利本意
      之關係外，通常尚難因無法查悉其販入價格，做為是否高
      價賣出之比較，諉以無營利之意思而阻卻販賣犯行之追訴
      。本件被告所販入海洛因數量甚鉅、純度極高，實已超出
      一般人購買用供自己施用之常情，況其亦無施用海洛因之
      習慣，而其販入之後，即以自己所有電子磅秤及夾鏈袋予
      以秤量分裝成11包，且被告為員警於家中查扣428萬8千元
      ，並於其使用之自小客車上查扣144萬9千元，總計查扣57
      3萬7千元，有扣押物品目錄表在卷可稽，另卷附被告之存
      摺影本內亦顯示尚有三百五十餘萬元之存款（警卷第48頁
      ），足見被告確有雄厚資力可購買價值甚鉅之海洛因。綜
      此，被告販入海洛因之始即有營利意圖甚明，其係意圖營
      利而販入第一級毒品海洛因甚明。本件事證明確，被告所
      辯係事後卸責之詞，不足採信，其販賣海洛因之犯行洵堪
      認定，自應依法論科。
二、被告重傷未遂部分：
    訊據被告固對於張啟訓借款及委託張啟訓處理其友人綽號「
    蜘蛛」、「坤章」與戊○○之親戚綽號「肉財」間糾紛之事
    實坦承不諱，惟堅決否認有何犯罪事實欄二所載之犯行，辯
    稱對於張啟訓等人對戊○○所為傷害之事均不知情，亦未要
    張啟訓以此方式處理伊與戊○○之糾紛云云。
（一）戊○○遭毆打之緣由係起因於調解綽號「肉財」與綽號「
      蜘蛛」、「坤章」間之糾紛：
    1.丙○○於96年10月11日準備程序筆錄稱「（丙○○綽號『
      淇丸』、『少年董』？）『淇丸』是小時候就這樣稱呼，
      但是比較熟的人會稱我『少年董』」、「˙˙˙『蜘蛛』
      、『坤章』、『肉財』之間所發生的事情我原先不知道，
      後來是『蜘蛛』來告訴我，問我說有誰和戊○○有熟，站
      在朋友的立場我幫他問，後來問到張啟訓，張啟訓說他與
      戊○○有熟，他說他會就（叫）劉宗琪他和戊○○談談看
      ˙˙˙」（本院卷第52-55頁），另於96年7月11日審判筆
      錄稱「˙˙˙這是蜘蛛與戊○○的親戚肉財喝酒而發生的
      糾紛。我也沒有與戊○○有土地買賣糾紛」、「（曾否委
      託張啟訓及郭平輝出面協調解決上開糾紛？）其中有一次
      有，蜘蛛跟我說與肉財發生糾紛，拜託我出面找人解決，
      我想張啟訓與戊○○認識，所以想拜託他出面，張啟訓是
      在選舉前向我借錢，我託他出面也是在我借錢之前」（原
      審卷(三)第84頁反面以下）、 戊○○94年10月17日第3次警
      詢筆錄稱「（你表哥謝建財（肉財）是何時在台中市○○
      路金錢豹被何人毆打？）是94年9月28日凌晨3點多在金錢
      豹酒店（金山店）被丙○○（其元）的朋友綽號蜘蛛、坤
      章及另三名少年毆打˙˙˙」、「（是否對方有人出面斡
      旋此打人糾紛？）有南投縣本次參選議員綽號“臭頭仔”
      的小弟“三百”先找我協調（電話連絡），後又叫他老大
      “臭頭仔”打電話向我告知，說雙方是一場誤會，大家找
      時間坐下來談，都自己的，圓滿就好！˙˙˙」（殺人未
      遂部分參考用影卷第6頁）。
    2.證人徐竹勝（綽號蜘蛛）95年8月9日審判筆錄稱「（你是
      否丙○○小弟？）不是，是很好朋友，好像親兄弟」、「
      （既然你不認識戊○○，為何要拜託郭平輝，請他巷（向
      ）戊○○完滿這件事？）我們跟綽號肉財之人有糾紛，他
      去找戊○○出來」、「（何人跟肉財有糾紛？）我跟郭坤
      昌」、「（何糾紛？）我們在金錢豹中港店喝酒有拉扯」
      、「（你知道肉財跟戊○○有何關係？）那是事後知道。
      他們是舅仔關係」、「（這件糾紛你有無拜託丙○○幫你
      處理？）我外面不熟，我講給丙○○聽，他說要幫我問看
      看」、「（你跟戊○○、肉財何人糾紛？）我跟戊○○不
      熟，我跟肉財在金錢豹喝酒拉扯」、「（當時你有無毆打
      肉財？）有發生拉扯，也有毆打」（原審卷(二) 第97-99頁
      ）。
    3.附表肆通訊監察譯文第8-10頁編號之監聽紀錄，係關於
      被告張啟訓介入調解上述證人丙○○所請託之事，該通電
      話係94年9月29日22時42分由劉宗琪以所持用之000000000
      0電話撥打至戊○○所持用之0000000000 電話，而劉宗琪
      於電話接通後，旋即將電話交伊老大臭兄（即張啟訓）與
      戊○○通話，戊○○表示「那個被打的人是我老婆的哥哥
      啦」，張啟訓則稱「ㄚ這邊是我們的金主啦，我們的人啦
      」，戊○○稱「是你的金主喔，大仔，你昨天就打給我就
      好了，幹嘛還要叫小弟打給我，你也不要這樣子」、「ㄚ
      也不用叫『輝哥』打給我，就講一下就好了」，張啟訓建
      議兩邊坐下來談談，握個手，說不定是認錯人了，不要再
      討論誰對誰錯，這件事會交待「三百」（劉宗琪）約雙方
      會面協調，此通譯文與前揭被告丙○○、戊○○、證人徐
      竹勝（蜘蛛）陳述之情節相符，足以佐證被告張啟訓介入
      處理此事之最初動機，應係為調解「蜘蛛」、「坤章」與
      「肉財」間之糾紛。
    4.戊○○94年10月17日第3次警詢筆錄稱「 ˙˙˙也曾與郭
      平輝、“臭頭仔”三人打電話給我，以為我的朋友在酒店
      外堵他們的朋友，拜託我不要這樣，我告知根本沒有」（
      殺人未遂部分參考用影卷第6頁）。 附表肆通訊監察譯文
      第11至12頁之監聽紀錄：(1)、編號94年9月30日0時40分
      由丙○○以所持用之0000000000電話撥打至張啟訓所持用
      之0000000000電話，張啟訓接聽後並交由總裁（郭平輝）
      接聽，丙○○稱「金山裡面又打電話出來」、「說俊吉的
      人都還在外面啦˙˙˙」、「裡面打電話出來講啦」等語
      ，總裁（郭平輝）則稱「我了解一下好嗎」(2)、編號94
      年9月30日0時41分由以劉宗琪所持用之0000000000電話撥
      打至戊○○所持用之0000000000電話，三百（劉宗琪）於
      電話接通後交啟訓（張啟訓），再由啟訓（張啟訓）將電
      話交阿輝（輝哥、郭平輝）接聽，輝哥即詢問戊○○「你
      們外面還有人在那裡嗎」，另附表肆通訊監察譯文第13頁
      之監聽紀錄：張啟訓旋於94年9月30日0時43分（撥出、編
      號）、0時54分（接聽、編號） 告知丙○○「沒有」
      、「俊吉就說沒啦，俊吉本人就說沒有啦」等語。由前揭
      監聽紀錄顯示丙○○向張啟訓、郭平輝表示戊○○的人在
      外面（意指對方尋釁之意未減），張啟訓、郭平輝隨即打
      電話向戊○○求證有無此事。
    5.附表肆通訊監察譯文第15頁編號、第58頁編號（即第
      15頁編號）之監聽紀錄： (1)、編號94年10月1日17時
      21分劉宗琪打電話告知張啟訓「其丸兄跟我說他要跟我去
      ，他說他朋友沒有空」、「俊吉說不要出來吃飯，他說不
      然出來大家泡個茶，我跟他說好啦，結果其丸兄他們那邊
      的人可能沒有出來吧，其丸兄說他跟我去就好了」、「我
      是怕說俊吉會說大家要會，結果沒有出來會」（可知劉宗
      琪係擔心本來雙方約好要和談，但對方「事主」不出面，
      俊吉會心生不滿），並告知張啟訓「大仔等我弄圓滿了以
      後再打給你啦」，(2)、編號94年10月2日0時20分張啟訓
      以所持用之0000000000電話撥打至劉宗琪所持用之000000
      0000電話，劉宗琪表示「今天講好了啦，ㄚ就是後來俊吉
      有打給我你知道嗎，俊吉打給我說丸兄他的一個朋友叫金
      龍的，丸兄的一個朋友叫金龍的，ㄚ他說什麼他姐姐（指
      俊吉的太太）的哥哥去找他時，ㄚ金龍跟他講的意思是說
      他人被我們打了，俊吉還要出來跟我們講這樣子啦，風聲
      亂放啦，意思是說他人被我們打了，還要叫人出來跟我們
      講這樣子啦，ㄚ俊吉覺得他沒有辦法下樓梯還是什麼的，
      俊吉後來有打給我啦」。由前揭監聽紀錄顯示劉宗琪向張
      啟訓表示，戊○○聽說外面有人談論其手下人馬遭毆打，
      其還要出面講和等風聲，感到沒辦法下台階等語，足稽張
      啟訓指派劉宗琪與戊○○調解之過程，並非順利，戊○○
      因「金龍」亂放話而感到不悅。
    6.附表肆通訊監察譯文第16-18頁編號-之監聽紀錄：(1)
      、編號劉宗琪於94年10月2日0時26分打電話給張啟訓，
      並告訴張啟訓「老大我的感覺應該是丸兄的朋友，不是丸
      兄的問題」、「我的感覺是他的朋友那邊，因為我剛才我
      有打給其丸兄，我說丸兄，你朋友風聲胡亂放給人家放，
      意思好像是人被我們打了，他們那一邊還要找人來意思要
      和解你聽懂嗎」、「老大我覺得這樣太離譜了」。張啟訓
      稱「我有打給其丸說不要插了啦」，劉宗琪回答「對啦，
      老大我覺得這樣太離譜了啦」，張啟訓並指示劉宗琪「其
      丸打給你不要理他了啦」，因為金龍是其丸的朋友，和彼
      等並無私交！(2)、編號其丸（丙○○）於94年10月2日1
      時14分打電話給張啟訓，麻煩張啟訓「有兩個人你跟我保
      障就好了，ㄚ剩下的我都不理了，這樣子好嗎」、「蜘蛛
      和坤章」、「這兩個人都不可以跟我怎麼樣」，(3)、編號
      其丸（丙○○）於94年10月2日2時28分再度打電話給張
      啟訓，張啟訓告知丙○○「那個不要理他了啦」，丙○○
      稱「ㄚ現在他的意思是說，那個叫金龍的在胡亂講話就對
      了啦」，張啟訓復稱「那個金龍跟你到底是什麼關係，是
      我們的人嗎，如何（果）不是就不要理他了」，丙○○表
      示「問題是『蜘蛛』這個人是我的人啦」。由前揭監聽紀
      錄顯示戊○○因「金龍」亂放話感到不悅，劉宗琪、張啟
      訓亦覺得「金龍」此舉太離譜，本擬拒絕丙○○繼續介入
      協調，惟丙○○仍堅持要保障「蜘蛛和坤章」，不能讓這
      兩個人怎麼樣！
    7.附表肆通訊監察譯文第19頁、20頁之監聽紀錄：(1)、由編
      號94年10月3日0時10分該通電話譯文顯示張啟訓、少年
      董（丙○○）、蜘珠、三百（劉宗琪）與平輝（郭平輝）
      相約在金雅都105包廂商談事宜。 (2)、編號商談結束各
      自離開後，張啟訓於94年10月3日0時56分打電話給少年董
      （丙○○），其通話內容如下：、張啟訓問「啊處理這
      樣可以了吧？」丙○○答「可以啊」，張啟訓稱「協調讓
      他結束就好啊！」丙○○答「是啦！˙˙˙」，表示於金
      雅都105 包廂商談處理結果為「結束協調」，丙○○並表
      示同意，此亦與戊○○94年12月28日訊問筆錄稱「（後來
      為何沒有再與張啟訓、劉宗琪協調你太太表哥被打的糾紛
      ？）因為雙方面有誤會，我就不想再理了，對方也沒有找
      我談，隔沒多久我就被打了」（殺人未遂部分參考用影卷
      第8頁）相符。另丙○○94年12月1日警詢筆錄亦稱「我們
      本來是在一哥遊藝場講好了沒錯，我也不知後來怎麼會再
      跑出來一個叫『金龍』的事，當時戊○○可能是覺得他沒
      有辦法下樓梯，所以這件打架糾紛就這樣停擺，沒有再繼
      續協調」（彰警刑0000000000號卷第6頁反面），、丙
      ○○稱「叫他（三百）處理圓滿舒適就好啦」等語，不足
      為有利被告丙○○之認定，理由如后：(甲)丙○○已同意張
      啟訓表示「協調讓他結束」，足認雙方會面「講和」已不
      在彼等處理該事件選項之列。(乙)張啟訓於該通譯文中稱「
      俊吉他是人頭，以為他是董仔！幹你娘雞歪嘿那怎麼需要
      我們去！」、「這種就不用你跟˙˙˙這種的找你跟總裁
      坐就好啦！我們怎需要跟那些人坐！」、「跟那些講話，
      你娘雞歪失格是嗎？」，在在表示其認為戊○○層級太低
      （只是人頭，自以為是董仔），不配丙○○、郭平輝出面
      。(丙)張啟訓稱「俊吉他是人頭，以為他是董仔！幹你娘雞
      歪嘿那怎麼需要我們去！」等語，丙○○答「明天你交待
      三百看怎麼處理都不要緊」，張啟訓稱「嘿三百與丁群會
      用啦」丙○○答「嘿啦！」、張啟訓稱「下面的再叫三百
      跟丁群去處理就好！」丙○○答「好啦！」，承前說明，
      丙○○堅持保障「蜘蛛和坤章」，且彼等認為戊○○層級
      太低不配丙○○、郭平輝出面，後續事項由三百等人處理
      即可，又丙○○、張啟訓皆同意不再繼續協調，則丙○○
      稱「明天你交待三百看怎麼處理都不要緊」，張啟訓稱「
      下面的再叫三百跟丁群去處理就好！」，丙○○復答「好
      啦！」，均堪認丙○○與張啟訓、劉宗琪等人對三百（劉
      宗琪）於94年10月8日帶領張啟訓手下小弟一批以暴力對
      付戊○○一情，顯有犯意聯絡。(丁)既已決定不繼續協調，
      怎可能達到對雙方而言均「圓滿舒適」之結果？故丙○○
      所謂「叫他（三百）處理圓滿舒適就好啦」，應指對丙○
      ○堅持保障的「蜘蛛和坤章」一方要「圓滿舒適」之意（
      比如說不要再被戊○○的小弟找麻煩）！
（二）戊○○並於94 年10月8日遭毆打，丙○○雖未實際動手，
      然卻於案發前後與指示手下教訓戊○○之張啟訓有密切通
      聯：
    1.附表肆通訊監察譯文第21頁、第60頁、第64頁之監聽紀錄
      及何峻勳、戊○○警詢筆錄：(1)、編號（第60頁）94年
      10 月7日23時32分三百（劉宗琪）詢問女友「粉紅角落在
      哪裡」，(2)、 編號（第60頁）94年10月7日23時38分三
      百（劉宗琪）向何俊勳聯繫租車事宜，與何峻勳94年11月
      23 日警詢筆錄稱「該部6466-HP三菱牌白色休旅車是於94
      年10月8日00時05 分起交由『三百』他們使用的˙˙˙」
      等語尚符（殺人未遂部分參考用影卷第153頁）， (3)、編
      號（第60頁）94年10月8日0時22分張啟訓叫小弟劉家欣
      打電話給三百（劉宗琪）表示以張家欣所持用0000-00000
      0電話聯絡，(4)、 編號（第21頁）：94年10月8日1時16
      分張啟訓叫小弟劉家欣打電話給三百（劉宗琪），張啟訓
      囑稱「弄給他好呢」，劉宗琪答「好啊」、「好，找到了
      」，張啟訓再稱「弄給他好」，劉宗琪答「好，找到了」
      ，(5)、編號、（第64頁）：94年10月8日1時27分劉宗
      琪打電話給跟蹤戊○○的小百（王崧百），王崧百告知「
      現在過復興路直走，往中投方向走」，劉宗琪稱「好，等
      我」， 同日1時39分小百打電話告知劉宗琪「他（戊○○
      ）現在可能要去˙˙˙什麼粉紅那個」。參考丙○○94年
      12月1日警詢筆錄員警詢以「被害人戊○○於94年10月8日
      凌晨1時許， 自台中市○○○○路金錢豹外出，沿文心路
      經過復興路往中投方向行駛，載送朋友至高工路返家後，
      即折返欲前往其所投資之粉紅角落PUB， 當其抵達台中市
      ○○路粉紅角落PUB時˙˙˙」等語（見彰警刑000000000
      0號卷第6頁反面），可知劉宗琪先派王崧百跟蹤戊○○，
      伊始駕車前往粉紅角落PUB會合， (6)、戊○○94年10月14
      日警詢筆錄稱「我是在10月8日凌晨1時許在台中市約1時4
      0 分左右在台中市○○路○○路口停車時被一群約3、4名
      不明的人開一部白色三菱休旅車將我強制壓制車上˙˙˙
      」（殺人未遂部分參考用影卷第1頁）、戊○○94年10月1
      7日警詢筆錄稱「 他們當時並沒有跟我說因為什麼事，我
      只知道當我被挾持後，有聽到一名歹徒打電話向另一名不
      詳人士表示：老大，人已經找到了，等語」（殺人未遂部
      分參考用影卷第3頁），另戊○○94 年12月28日訊問筆錄
      稱「˙˙˙有二個人用腳把我踩住，車前坐還有兩個人，
      上車後開約500公尺， 有聽到人打電話說人已經抓到了，
      這期間就沒有再講話了˙˙˙」、「抓到我的時候有先說
      人找到了」（殺人未遂部分參考用影卷第8頁）， (7)、編
      號（第21頁）、（第64頁）：94年10月8日1時42分劉
      宗琪撥打給張啟訓的背景聲音為：你現在是聽沒咻，開完
      笑是沒，你要信嗎，我打掉，幹你娘，壓著，你腳還踢，
      壓給他直，幹你娘），(8)、戊○○94年10月14日警詢筆錄
      稱「我是在10 月8日凌晨1時許在台中市約1時40分左右˙
      ˙˙然後開車約40-50分鐘後將我拉下車，約4-5名歹徒將
      我用木棍毆打致使我手腳全斷˙˙˙打完後再將我推上三
      菱休閒車，再開約5 分鐘的車程，將我的安全帽、頭套取
      下後推下車，就是在芬園鄉○○路」（殺人未遂部分參考
      用影卷第1頁）、 戊○○約於94年10月8日3時許被報案人
      發現躺在芬園鄉○○街（同影卷筆錄第1 頁正面記載）（
      另見同前影卷第10頁報案人李松鑫警詢筆錄），由前揭監
      聽紀錄等資料顯示，可知當劉宗琪找到戊○○時（當時由
      劉宗琪指派王崧百跟蹤戊○○之行蹤），即打電話給張啟
      訓，張啟訓即強調「弄給他好」！劉宗琪等人並於動手挾
      持戊○○上車後旋即打電話給張啟訓（當時其他人尚在動
      手壓制戊○○，可知係將戊○○抓上車後未久）被告戊○
      ○已被彼等抓到一情（彼等將戊○○抓上車之時間應在編
      號之通聯時間前未久，即94年10月8日1時42分左右）。
    2.承上討論，可知戊○○約於1時40 分左右遭劉宗琪等人挾
      持，劉宗琪於1時42 分告知張啟訓人抓到了，劉宗琪等人
      約於2時20分左右將戊○○拖下車打斷其四肢，再約於2時
      25分將戊○○棄置路邊（參考第64頁編號之監聽紀錄，
      可知94年10月8日2時30分許，劉宗琪等人已將戊○○棄置
      路邊完畢） ，路人於3時許發現報警並將戊○○送醫急救
      。附表肆通訊監察譯文第23頁編號之監聽紀錄：94年10
      月8日1時44分（張啟訓甫於1時42 分接獲劉宗琪抓到人的
      訊息、當時戊○○尚未遭打斷四肢）丙○○撥打電話給張
      啟訓，電話接通後劈頭即問「臭仔，怎樣，那個談的怎樣
      」，可知丙○○當時應知戊○○人在劉宗琪手上，益證丙
      ○○對張啟訓、劉宗琪等人計劃於94 年10月8日凌晨教訓
      戊○○一情，知之甚稔。承前說明，可知張啟訓、郭平輝
      二人均係受丙○○之託處理此件糾紛，張啟訓於「金龍」
      亂放話之際，本即準備收手不再介入處理，惟在丙○○堅
      持保障「蜘蛛、坤章」之要求下，始有94 年10月3日於金
      雅都105 包廂之聚會，並達成「協調讓他結束」、「交待
      三百怎樣處理都不會緊」之共識，則丙○○對於張啟訓、
      郭平輝及劉宗琪如何計劃教訓戊○○，實居最重要之關鍵
      地位，然丙○○問「臭仔，怎樣，那個談的怎樣」，經張
      啟訓答以「那不用再和他說了，要怎要都沒要緊」，並將
      電話轉交郭平輝，郭平輝亦告知丙○○「那不用跟他談了
      ，改天若再打電話給宗啊，你就跟他說，看要就怎樣，要
      不別再講啊」，此時丙○○只稱「我想說若可以圓滿當然
      是最好」，經郭平輝稱「免，免，不免啊啦，他若說什麼
      ，你就說，看要怎樣就怎樣，跟他說沒那個時間，看怎樣
      一次來啦」，丙○○亦僅稱「好好，我知」，致使劉宗琪
      等人嗣後於2 時30分左右將戊○○拖下車打斷其四肢並棄
      置路邊，顯見丙○○對戊○○受傷一節，顯難卸其責！丙
      ○○於此通電話亦稱「我想說若可以圓滿當然是最好」，
      經郭平輝稱「免，免，不免啊啦」，丙○○亦僅稱「好好
      ，我知」，可知丙○○明瞭此糾紛已難達雙方圓滿，則又
      空言表示「若可以圓滿當然是最好」一語，實難為有利被
      告丙○○之認定。
    3.劉宗琪等人約於2 時20分左右將戊○○拖下車打斷其四肢
      ，再約於2 時25分將戊○○棄置路邊，已如前述。附表肆
      通訊監察譯文第25頁編號之監聽紀錄：94年10月8日2時
      45分（張啟訓應已接獲劉宗琪電話告知將戊○○棄置路邊
      ）張啟訓一離開郭平輝處，即撥打電話給丙○○，而丙○
      ○亦稱「我剛要打給你呢」，顯示丙○○心繫劉宗琪等人
      處理戊○○情形。丙○○雖先告知張啟訓「我也知道你們
      弄到什麼情形，我也不要向你問」，但終究忍不住好奇而
      問張啟訓「不然，臭仔，乾脆，到底要怎樣，你叫俊吉˙
      ˙˙」、「你說不要緊，那到底是怎樣」，益證丙○○實
      想知悉彼等教訓戊○○的詳細情形。本擬不繼續介入該糾
      紛之張啟訓在林淇堅持保障「蜘蛛和坤章」之堅持下，應
      認「受人之託忠人之事」，進而於一離開郭平輝處即致電
      丙○○，並於丙○○詢以「那到底是怎樣？」後，告知丙
      ○○「見面再說」，丙○○並馬上稱「好，我明天去找你
      」。
（三）張啟訓並順利於94年11月2日自丙○○處順利取得借款297
      萬3千元（經丙○○扣除之前的30萬元， 張啟訓該次實際
      取得267萬3千元）：
    1.附表肆通訊監察譯文第8 頁編號之監聽紀錄及劉宗琪、
      丙○○警詢： (1)、編號94年9月29日劉宗琪致電戊○○
      ，接聽後劉宗琪表示「我老大要跟你講」，張啟訓告知戊
      ○○「ㄚ這一邊是我們的金主啦」，(2)、劉宗琪94年11月
      21日警詢筆錄稱「意思是說事情由張啟訓出面就好了，不
      必再找那麼多人。金主是指其丸，金主就是指如果缺錢時
      可以向他調現的意思」（見彰警刑偵一字第0940026991號
      影卷第4頁），(3)、丙○○94年12月1日警詢筆錄稱「（據
      劉宗琪筆錄中供述『金主』是指『其丸』，『金主』的意
      思是指如果缺錢時可以向你調現，你如何解釋？）張啟訓
      是在平時缺錢時，會向我借錢˙˙˙」（彰警刑00000000
      00號卷第5頁反面）。
    2.彰警刑0000000000號警卷第69頁反面之監聽紀錄：94年11
      月2日0時44分劉宗琪與丙○○二人聯絡，丙○○要劉宗琪
      過去車行、「過來那個，拿下去給你大仔」，關於此通譯
      文，經詢以「此通電話通話內容中其丸要你拿東西去給你
      大仔張啟訓？」劉宗琪94年11月21日警詢筆錄答稱「拿現
      金267萬3千元給張啟訓。那是張啟訓拿支票先向其丸調現
      金」等語（95年訴字第2129號卷後附彰警刑偵一字第0940
      026991號影卷第13頁）。另彰警刑0000000000號警卷第70
      頁反面之監聽紀錄（即附表肆通訊監察譯文第62頁編號
      ）：94年11月2日18時22分劉宗琪致電丙○○，劉宗琪問
      「我大仔說，利銖怎麼怎麼，你那個是267萬3對嗎？」丙
      ○○答「沒有啊，那個之前的30萬啊」，劉宗琪稱「30萬
      ，喔之前我們大仔有跟你借一筆30萬就對了喔」。劉宗琪
      94年11月21日警詢筆錄亦表示該通譯文資料係指「張啟訓
      共向其丸調現金297萬3千元」（95年訴字第2129號卷後附
      見彰警刑偵一字第0940026991號影卷第14頁）。
    3.張啟訓於協調之初即向戊○○表示代「金主出面」，另承
      上討論，本來雙方即同意會面協調，嗣因「金龍」亂放話
      致戊○○取消酒宴，張啟訓因與「金龍」無私交，本指示
      劉宗琪不要再管，嗣經是因為丙○○要求保障「蜘蛛與坤
      章」，才「盡心盡力」繼續處理該事宜，佐以張啟訓於94
      年10月8日毆打戊○○後進一步復於94年11月2日順利取得
      借款297萬3千元（實拿267萬3千元），堪知張啟訓之所以
      會指示劉宗琪等人毆打戊○○，應係因丙○○之「金主」
      身分始然！
（四）丙○○等人應僅計劃使戊○○重傷，而未有置戊○○於死
      之意：
      張啟訓本欲出面解決金主丙○○所委託之朋友間糾紛，因
      而出面當協調人，並指派劉宗琪與戊○○接觸、談判，結
      果雙方不歡而散，但並無證確切據顯示張啟訓與戊○○個
      人有何等深仇大恨，必致其於死地，且林豐任等人將戊○
      ○載至路邊放置，使路人有機會發現戊○○受傷而將之送
      醫，似非有意遺棄戊○○任其失血致死。且若渠等出於殺
      人之犯意，其等大可將戊○○毆斃棄屍，毋庸再費力將之
      搬運至可能被發現之路邊，尚難據為認定渠等有殺人犯意
      之理由。然就戊○○被毆打之部位觀之，主要集中在手腳
      四肢，證人戊○○94年12月28日訊問筆錄稱「˙˙˙打我
      的時候有向另一個人說你這樣打打不斷，換我來打˙˙˙
      」等語（殺人未遂部分參考用影卷第8 頁反面），既過程
      中有人提到「這樣打打不斷，換我來打」，且最後造成戊
      ○○受有右側脛骨粉碎性骨折、左側腓骨踝骨骨折、左手
      第三、四、五掌骨骨折，及第三指骨骨折、左側橈尺骨開
      放性骨折及右側橈尺骨骨折、多處撕裂傷及擦傷之傷害，
      有財團法人彰化基督教醫院94 年11月2日診斷證明書（殺
      人未遂部分參考用影卷第212頁）。 足見其意應係不惜打
      斷戊○○手腳，使其殘廢，堪認其犯意已逾越普通傷害之
      程度。是依此客觀情狀，應認被告丙○○與共犯張啟訓等
      人糾眾毆打戊○○，乃出於重傷害之意圖，而非基於殺人
      或普通傷害之犯意。至被害人戊○○之傷勢情形，原審曾
      向財團法人彰化基督教醫院函查，經該院以95年7月3日95
      彰基病歷字第095070004號函覆稱：「根據陳君於95年1月
      27日最後一次至本院骨科門診追蹤之情形：(一)兩側橈骨骨
      折部分已近癒合。(二)左踝骨折部分已部分癒合。(三)左脛骨
      骨折僅小部分癒合」等語（原審卷(二)第51頁）。是應認戊
      ○○仍有回復四肢功能之可能，而未致肢體殘廢之重傷害
      結果。是被告等人此部分之犯行，應僅止於重傷害未遂階
      段，尚未達既遂程度。
（五）被告重傷未遂之犯罪事證亦臻明確，所辯係事後卸責之詞
      ，不足採信，其此部分犯行亦堪認定，自亦應依法論科。
三、查我國刑法業以中華民國九十四年二月二日總統華總一義字
    第09400014901號令修正公布第1～3、5、10、11、15、16、
    19、25～27、第四章章名、28～31、33～38、40～42、46、
    47、49、51、55、57～59、61～65、67、68、74～80、83～
    90、91-1、93、96、98、99、157、182、220、2 22、225、
    229-1、231、231-1、296-1、297、315-1、315-2、316、34
    1、343條條文；增訂第40-1、75-1條條文；刪除第56、81、
    94、97、267、322、327、331、340、345、350條條文 ；並
    自九十五年七月一日施行。被告行為後，其應適用之相關法
    律已有變更，茲就與本案適用有關之條文，比較說明如下：
(一)、法定刑中罰金刑部分：
    刑法第三十三條第五款業經修正公布，修正後刑法第三十三
    條第五款規定「罰金：新臺幣一千元以上，以百元計算之」
    ，與修正前刑法第三十三條第五款規定「罰金：（銀元）一
    元以上」不同。比較新舊法結果，以舊法即行為時法較有利
    於被告，故依刑法第二條第一項前段規定，本案被告所犯之
    罪，其法定刑併科罰金部分，自應適用行為時之法律規定決
    定其罰金部分之法定刑。
(二)、共同正犯部分：
    按：九十五年七月一日起施行之刑法第二條第一項規定：「
    行為後法律有變更者，適用行為時之法律。但行為後之法律
    有利於行為人者，適用最有利於行為人之法律。」改採「從
    舊從輕」主義，係規範行為後法律變更所衍生新舊法律比較
    適用之準據法，以適用最有利於行為人之法律為原則。準此
    ，法院裁判時已在新法施行之後，如新舊法條文之內容有所
    修正，除其修正係無關乎處罰之輕重或要件內容之不同，而
    僅為其他純文字之修正，非該條所指之法律有變更者，依本
    院最近見解，可毋庸依該規定為新舊法之比較，而應依一般
    法律適用原則，適用裁判時法外，即應適用新法第二條第一
    項之規定，為「從舊從輕」之比較。刑法第二十八條原規定
    ：「二人以上共同『實施』犯罪之行為者，皆為共同正犯。
    」新法修正為：「二人以上共同『實行』犯罪之行為者，皆
    為共同正犯。」將舊法之「實施」修正為「實行」。原「實
    施」之概念，包含陰謀、預備、著手及實行等階段之行為，
    修正後僅共同實行犯罪行為始成立共同正犯。是新法共同正
    犯之範圍已有限縮，排除陰謀犯、預備犯之共同正犯。新舊
    法就共同正犯之範圍既因此而有變動，自屬犯罪後法律有變
    更，而非僅屬純文字修正，應有新舊法比較適用之問題（最
    高法院九十六年度台上字第九三四號裁判要旨參照）。本案
    被告重傷未遂部分，不論依修正前、後刑法第二十八條規定
    ，均成立共同正犯，新法並無較有利於被告，依刑法第二條
    第一項前段規定，自應適用行為時即修正前之刑法第二十八
    條之規定。
(三)、刑法第六十四條第二項原規定為：「死刑減輕者，為無期徒
    刑，或為十五年以下十二年以上有期徒刑」；修正後之該條
    項規定為：「死刑減輕者，為無期徒刑」。另刑法第六十五
    條第二項原規定為：「無期徒刑減輕者，為七年以上有期徒
    刑」；修正後之該條項規定為：「無期徒刑減輕者，為二十
    年以下十五年以上有期徒刑」。被告所犯之毒品危害防制條
    例第四條第一項販賣第一級毒品罪，如後所述，本院爰依刑
    法第五十九條規定減輕其刑。而該罪法定本刑中有死刑、無
    期徒刑之規定，經比較結果，自以修正前之刑法第六十四條
    第二項、第六十五條第二項規定有利於被告，自應適用該修
    正前之規定。
(四)、定應執行之刑部分：
    修正後刑法第二條第一項規定：「行為後法律有變更者，適
    用行為時之法律。但行為後之法律有利於行為人者，適用最
    有利於行為人之法律」。查，修正前刑法第五十一條規定：
    「數罪併罰，分別宣告其罪之刑，依左列各款定其應執行者
    ：」其中第五款規定：「宣告多數有期徒刑者，於各刑中之
    最長期以上，各刑合併之刑期以下，定其刑期。但不得逾二
    十年。」修正後刑法第五十一條第五款則規定：「宣告多數
    有期徒刑者，於各刑中之最長期以上，各刑合併之刑期以下
    ，定其刑期。但不得逾三十年。」比較結果，修正後刑法並
    非較有利於被告，依刑法第二條第一項前段之規定，仍應依
    修正前刑法定其應執行之刑。
(五)、又關於易服勞役之折算標準，修正前刑法第42條第2、3項係
    規定「易服勞役以一元以上三元以下，折算一日。但勞役期
    限不得逾六個月」、「罰金總額折算逾六個月之日數者，以
    罰金總額與六個月之日數比例折算」，其易服勞役之折算標
    準，依修正前罰金罰鍰提高標準條例第2 條前段（該條文現
    已刪除）規定，係就其原定數額提高為100倍折算1日，是依
    被告行為時之易服勞役折算標準， 係以銀元300元即新台幣
    900元折算1日，惟最長不得逾六個月；而修正後刑法第42條
    第3、5項則規定為：「易服勞役以新台幣一千元、二千元、
    三千元折算一日。但勞役期限不得逾一年」、「罰金總額折
    算逾一年之日數者，以罰金總額與一年之日數比例折算」，
    係以新台幣1千元、2千元、3千元之標準折算1日，最長不得
    逾一年。本件對被告併科罰金之金額，若依修正後之規定，
    其易服勞役折算之時間將超過六個月，反而對被告不利，自
    應以修正前之規定較有利於被告，依刑法第2條第1項前段規
    定，應適用修正前刑法第42條第3項規定定其折算標準。
(六)、關於刑法未遂犯之處罰，修正前第二十五條規定：「已著手
    於犯罪行為之實行而不遂者，為未遂犯。未遂犯之處罰，以
    有特別規定者，為限」，修正前第二十六條前段規定「未遂
    犯之處罰，得按既遂犯之刑減輕之」。九十五年七月一日刑
    法修正施行後，上開關於未遂犯之處罰，乃統一移置於修正
    後刑法第二十五條規定「已著手於犯罪行為之實行而不遂者
    ，為未遂犯。未遂犯之處罰，以有特別規定者為限，並得按
    既遂犯之刑減輕之」。上開新舊法，僅屬法條順序之移置，
    對於被告亦無有利或不利之情形，應適用裁判時法（最高法
    院九十五年第二十一次刑事庭會議第六號參照）。
(七)、修正前刑法第五十九條規定「犯罪之情狀可憫恕者，得酌量
    減輕其刑」。修正後刑法第五十九條規定「犯罪之情狀顯可
    憫恕，認科以最低度刑仍嫌過重者，得酌量減輕其刑」，僅
    係酌減標準見解法律之明文化，非屬法律變更，故不生新舊
    法比較適用之問題。
四、按「販賣毒品罪，並不以販入之後復行賣出為構成要件，苟
    以營利為目的，將毒品販入或將之賣出，有一於此，其犯罪
    即經完成。本件第一審判決既認定上訴人此部分亦係以營利
    為目的而販入海洛因，則其販入海洛因之行為，顯已完成，
    縱尚未賣出，仍應成立販賣既遂罪」（最高法院88年度台上
    字第3898號判決意旨參照）。被告以營利之目的而販入海洛
    因，所為係犯毒品危害防制條例第四條第一項之販賣第一級
    毒品罪，公訴人認被告所為係犯同條例第五條第一項意圖販
    賣而持有第一級毒品罪，容有未洽，起訴法條應予變更。被
    告於販入海洛因之初，主觀上即有意圖營利之販賣犯意，其
    後持有海洛因、運輸海洛因毒品至藏放地點之行為，均僅屬
    販賣海洛因毒品之階段行為，為販賣毒品之高度行為所吸收
    ，不另論罪。另本院衡量被告本次販賣毒品之數量固極為眾
    多，然實際尚未賣出即遭查獲，對社會秩序尚未產生極為嚴
    重之影響，此與一般長期販賣毒品之人有別，如仍處以法定
    最低之無期徒刑，仍嫌過重，亦與憲法明文規定之「比例原
    則」或刑法上之「罪刑相當原則」有違，是其等犯罪之情狀
    ，相較於毒品危害防制條例第四條第一項之法定刑言，在客
    觀上仍足以引起一般人之同情，尚堪憫恕，爰依刑法第五十
    九條之規定，予以酌減其刑。次核被告使人受重傷未遂，係
    犯刑法第二百七十八條第三項、第一項之重傷未遂罪。公訴
    人認被告所為係犯刑法第二百七十一條第二項、第一項殺人
    未遂罪嫌，起訴法條尚有未洽，應予變更。次按以自己共同
    犯罪之意思，參與實施犯罪構成要件以外之行為，或以自己
    共同犯罪之意思，事先同謀，而由其中一部分人實施犯罪之
    行為者，均為共同正犯（司法院大法官會議釋字第一○九號
    解釋參照）。又共同正犯之意思聯絡，原不以數人間直接發
    生者為限，若有間接之聯絡者，亦包括在內，如甲分別邀約
    乙、丙犯罪，雖乙、丙間彼此並無直接之聯絡，亦無礙於其
    為共同正犯之成立（最高法院七十七年台上字第二一三五號
    判例參照）。本件被告先與張啟訓、郭平輝、劉宗琪、綽號
    「蜘蛛」之人，基於犯意聯絡，要對被害人戊○○重傷害，
    其後即由張啟訓、劉宗琪與蔡敬堯、林豐任、余昭榕、王崧
    百及其他不詳姓名成年男子，對被害人戊○○重傷未遂，是
    渠等間就此重傷未遂犯行，有犯意聯絡及行為分擔，應依修
    正前刑法第二十八條之規定論以共同正犯。被告重傷行為僅
    止於未遂，爰依修正後刑法第二十五條第二項規定減輕其刑
    。雖被告張啟訓等另犯有刑法第三百零二條第一項妨害自由
    罪，林豐任所為另犯刑法第二百十六條、第二百十條行使偽
    造私文書罪、刑法第二百十六條、第二百十二條行使偽造特
    種文書罪，然被告目的在重傷戊○○使之殘廢，對於張啟訓
    等人另犯上開罪名，難認係在原犯意聯絡之範圍內，自難責
    令其就上開犯罪同負共犯之責，附予敘明。被告所犯以上二
    罪，犯意各別兼以罪名不同，應予分論併罰。
五、原審就被告販賣海洛因罪部分，認被告犯罪事證明確，予以
    論罪科刑，固非無見，惟原判決認被告所為係犯毒品危害防
    制條例第五條第一項意圖販賣而持有第一級毒品罪，自有未
    洽。另就被告重傷害未遂部分，原審未為詳查，細心勾稽，
    遽認不能證明被告有公訴人所起訴之此部分犯行，而為其無
    罪之諭知，亦有未當。被告就販賣毒品部分上訴意旨否認犯
    罪，指摘原判決不當，為無理由；另檢察官就被告重傷未遂
    部分，指摘原審為被告無罪之諭知，係屬不當，為有理由。
    原判決既有前述可議之處，即屬無可維持，自應由本院撤銷
    改判。爰審酌被告前即有販賣麻藥、施打麻藥、違反懲治盜
    匪條例案件犯行，經判處罪刑並減刑，執行後經假釋付保護
    管束，至89年7月14日假釋期滿， 有台灣高等法院被告前案
    紀錄表在卷可按，其素行不佳，經前次減刑之寬典，本次為
    獲巨利，仍甘犯律法，又此次扣案之海洛因淨重高達284.72
    公克，純度亦高達76.52％， 若未及時查獲而被販售至施用
    毒品人口，將產生莫大之危害，又其僅因與被害人戊○○談
    判破裂，即欲將戊○○打成殘廢重傷以為報復，手段兇殘，
    犯後復矢口否認，顯無悔意，且勾串證人甲○○為其有利之
    證詞，視法律秩序為無物等一切情狀，分別量處如主文第二
    項所示之刑，並定其應執行之刑，及就販賣第一級毒品罪所
    併科罰金部分諭知易服勞役折算之標準，以示懲儆。扣案之
    海洛因驗餘淨重284.72公克，係列管之第一級毒品，應依毒
    品危害防制條例第18條第1 項前段規定宣告沒收銷燬之。扣
    案之海洛因包裝袋11個（空包裝總重6.57公克）、電子磅秤
    1台、裝海洛因塑膠罐2個、夾鏈袋5包 ，均係被告所有供其
    販賣毒品所用，已據本院認定於前，應依毒品危害防制條例
    第19條第1項前段規定宣告沒收。 至被告與共犯對被害人戊
    ○○重傷未遂所使用之犯罪工具，並未扣案，為免將來執行
    之困難，爰不為沒收之諭知。
肆、證人甲○○涉犯偽證罪嫌，應由檢察官另行偵辦：
    證人甲○○就扣案之海洛因是否因其與被告賭博欠債而質押
    在被告處等與案情有重要關係之事項，於原審及本院供前具
    結而虛偽陳述，所為涉有偽證罪嫌。上開罪嫌應由檢察官另
    行依法偵辦。
據上論結，應依刑事訴訟法第三百六十九條第一項前段、第三百
六十四條、第二百九十九條第一項前段、第三百條，毒品危害防
制條例第四條第一項、第十八條第一項前段、第十九條第一項前
段，刑法第二條第一項前段、第十一條前段，刑法第二百七十八
條第三項、第一項、第二十五條、第五十九條、（修正前）第二
十八條、（修正前）第五十一條第五款、（修正前）第三十三條
第五款、（修正前）第六十四條第二項、（修正前）第六十五條
第二項、（修正前）第四十二條第三項，判決如主文。
本案經檢察官乙○○到庭執行職務。
中　　華　　民　　國　　96　　年　　12　　月　　20　　日
            刑事第四庭    審判長法　官  洪  耀  宗
                                法　官  陳  欣  安
                                法　官  江  德  千
上列正本證明與原本無異。
如不服本判決應於收受送達後十日內向本院提出上訴書狀，其未
敘述上訴之理由者並得於提起上訴後十日內向本院補提理由書 (
均須按他造當事人之人數附繕本)。
                                書記官  吳  麗  琴
中　　華　　民　　國　　96　　年　　12　　月　　20　　日
附錄本案論罪科刑法條全文：
毒品危害防制條例第4條第1項：
製造、運輸、販賣第一級毒品者，處死刑或無期徒刑；處無期徒
刑者，得併科新臺幣一千萬元以下罰金。
刑法第278條
使人受重傷者，處5年以上12年以下有期徒刑。
犯前項之罪因而致人於死者，處無期徒刑或7年以上有期徒刑。
第1項之未遂犯罰之。
